臺灣高等法院花蓮分院刑事判決　　　　　　九十一年度交上易字第二五號
　　上　訴　人　臺灣花蓮地方法院檢察署檢察官
　　上　訴　人　丙○○
　　即　被　告
右列上訴人等因被告過失傷害案件，不服臺灣花蓮地方法院九十一年度交易字第四Ｏ
號中華民國九十一年六月四日第一審判決( 起訴案號：臺灣花蓮地方法院檢察署九十
年度偵字第三二Ｏ二號 )，提起上訴，本院判決如左：
    主  文
原判決撤銷。
丙○○因過失傷害人，致重傷，處有期徒刑捌月。
    事  實
丙○○於民國九十年六月十六日上午九時十分許，駕駛車牌號碼ＪＣ─九九七九號自
小客車，沿花蓮縣吉安鄉○○路○段由西往東方向行駛，行經建國路二段與北安街設
行人穿越道之路口時（速限四十公里，設有閃光號誌之交岔路口），原應注意行車速
度，依標誌或標線之規定，無標誌或標線者，在市區道路，時速不得超過五○公里，
及應注意車前狀況，並隨時採取必要之安全措施；汽車行駛至交岔路口，其行進、轉
彎，應遵守燈光號誌，閃光黃燈表示「警告」，車輛應減速接近，注意安全，小心通
過。汽車行近行人穿越道前，應減速慢行，而依當時情形為晴天，日間自然光線，視
距良好，為乾燥、無缺陷、無障礙物之柏油路面，當時被告並無不能注意之情事，竟
能注意而疏未注意，貿然超速以時速七十至八十公里車速行駛，適丁○騎乘車牌號碼
ＰＱＩ─九三九號重型機車，沿北安街由南往北方向駛出左轉，亦疏未注意行經閃紅
號誌之交岔路口左轉，支線道車應暫停讓幹線道車先行，二車發生碰撞，造成丁○受
有頭部外傷併嚴重腦挫傷及多處腦內出血。左股骨骨折及左脛骨開放性骨折，後枕部
頭皮皮膚缺損，目前呈植物人狀態，（已超過六個月）無有效意識溝通之重傷害，丙
○○於肇事後，犯罪未被有偵查權之員警發覺前，向到場處理之員警乙○○自首。
案經被害人丁○之妻甲○○訴由花蓮縣警察局吉安分局報告臺灣花蓮地方法院檢察署
檢察官偵查起訴。
     理  由
一、訊之上訴人即被告丙○○坦承於右揭時、地因與丁○騎乘之機車發生車禍，致丁
    ○受有前開傷害之事實，核與告訴人甲○○於警訊中之陳述情節相符。按行車速
    度，依標誌或標線之規定，無標誌或標線者，在市區道路，時速不得超過五○公
    里，在郊外道路時速不得超過六○公里。汽車行駛時，駕駛人應注意車前狀況，
    並隨時採取必要之安全措施；汽車行駛至交岔路口，其行進、轉彎，應依左列規
    定：一、應遵守燈光號誌或交通警察之指示，遇有交通警察指揮與燈光號誌並用
    時，以交通警察之指揮為準。次按駕駛人駕駛汽車，應遵守道路交通標誌、標線
    、號誌之指示。而特種閃光號誌各燈號顯示之意義如左：一、閃光黃燈表示「警
    告」，車輛應減速接近，注意安全，小心通過。二、閃光紅燈表示「停車再開」
    ，車輛應減速接近，先停止於交岔路口前，讓幹道車優先通行後認為安全時，方
    得續行，又汽車行近行人穿越道前，應減速慢行。道路交通安全規則第九十三條
    第一項第一款、第九十四條第三項、第一百零二條第一項第一款、九十條、第一
    百零三條，道路交通標誌標線號誌設置規則第二百十一條第一項第一、二款分別
    定有明文。被告既考領有駕照，對於上開規定自當知之甚稔，被告駕車自應注意
    上述道路交通安全規定，且依當時為晴天，日間自然光線，視距良好，為乾燥、
    無缺陷、無障礙物之柏油路面，有道路交通事故調查報告表足憑，當時被告並無
    不能注意之情形；又前開路段為速限五十公里，路口設有行人穿越道，有道路交
    通事故調查報告表及現場照片（見警卷第廿八頁、第廿九頁）可佐，被告於案發
    時車速為七十至八十公里，亦據被告於警卷中陳明（見警卷四、一二頁）。又本
    件車損情形為丁○之機車左前車頭損毀，左前擋泥板損毀，丙○○之車左前車頭
    損毀，左後視鏡損毀，前擋風玻璃破損，有車損照片可考，並經被告於警訊中陳
    述在卷（見警卷五、一三頁）；此外復有現場處理草圖、現場照片足憑。綜上所
    述，本件車禍係丁○騎乘重型機車行經閃紅號誌之交岔路口左轉，支線道車未暫
    停讓幹線道車先行，與丙○○駕駛自小客車行經閃黃號誌之交岔路口，超速行駛
    ，未注意車前狀況，二者同為肇事原因。本件車禍經送臺灣省花東區車輛行車事
    故鑑定委員會鑑定亦同此認定，有該委員會九十一年四月二十六日花鑑字第九一
    ○一四一號函附鑑定意見書可考。再者，本件丁○之過失，仍難解免被告之罪責
    。丁○受有頭部外傷併嚴重腦挫傷及多處腦內出血。左股骨骨折及左脛骨開放性
    骨折，後枕部頭皮皮膚缺損，目前仍呈植物人狀態，無有效意識溝通，神經功能
    之復原，一般以六個月為準，丁○已超過六個月呈植物人狀態，無有效意識溝通
    ，有財團法人佛教慈濟綜合醫院診斷證明書、九一年四月十二日（九一）慈醫文
    字第○○○六四八號函函附病情說明書各一份在卷足佐。是以被害人丁○所受前
    開傷害顯已達於身體及健康，有重大不治或難治之傷害之重傷害程度。被告上揭
    過失駕駛行為，核與丁○之所受前開重傷害間，具有相當因果關係。被告自白核
    與事實相符，堪以採信。綜上所述，本件事證明確，被告犯行堪以認定。
二、本件肇事雖有證人陳振榮自動報警，但在員警乙○○到達肇事現場前，尚未發覺
    係被告肇事，被告主動向其陳明為肇事人，接受偵辦，已據證人乙○○於本院到
    庭結證屬實，被告自符自首之規定，應依刑法第六十二條之規定減輕其刑。
三、核被告丙○○所為，係犯刑法第二百八十四條第一項後段之過失傷害致重傷罪，
    被告於犯罪未被發覺前自首，而接受裁判，應依法減輕其刑。原審據以論科，固
    非無見。惟查被告於犯罪未發覺前向到場處理之員警自首而接受裁判，已如前述
    ，原審以本件車禍係陳振榮主動報案，不符自首要件，自有可議。又本件肇事路
    口，設有行人穿越道，此有現場照片在警卷可稽，被告駕駛汽車行近行人穿越道
    ，未依規定減速慢行，亦屬其過失之行為，原判決未就此部分之事實認定，亦有
    疏略，且被告過失重大，肇事迄今已一年又二個月，尚未與被害人家屬達成民事
    上和解，賠償損害，被害人現呈植物人狀態，傷勢嚴重，原審僅量處有期徒刑六
    月，並得易科罰金，量刑自屬過輕，檢察官上訴意旨執此指摘原判決不當，為有
    理由，自應將原判決撤銷改判。爰審酌被告過失情節重大，被害人與有過失，被
    告迄今未與被害人家屬成立民事上和解，賠償損害及被害人所受傷害之程度等一
    切情狀，量處有期徒刑八月，以示懲儆。
據上論斷，應依刑事訴訟法第三百六十九條第一項前段，第三百六十四條，第二百九
十九條第一項前段，刑法第二百八十四條第一項後段、第六十二條前段，罰金罰鍰提
高標準條例第一條前段判決如主文。
本案經檢察官李土城到庭執行職務。
中      華      民      國      九十一    年     八     月    二十九    日
                                    審判長法官  謝  志  揚
                                          法官  賴  淳  良
                                          法官  莊  謙  崇
右正本證明與原本無異。
本件不得上訴。
                                        書記官  林  明  智
中      華      民      國      九十一    年     八     月     三十     日
